臺灣高雄地方法院刑事裁定
111年度單禁沒字第393號
聲  請  人  臺灣高雄地方檢察署檢察官
被      告  謝尚珉



上列被告因違反毒品危害防制條例案件，經檢察官聲請單獨宣告
沒收（111年度聲沒字第128號），本院裁定如下：
    主  文
扣案如附表編號一至五所示之物，均沒收銷燬；扣案如附表編號
六至十所示之物，均沒收之。 
    理  由
一、聲請意旨略以：被告謝尚珉前因違反毒品危害防制條例等案
    件，經檢察官為不起訴處分確定，惟上開案件經查扣被告所
    有毒品器具吸食器1組、甲基安非他命（聲請書誤載為安非
    他命）3包、甲基安非他命（聲請書誤載為安非他命）3包、
    毒品器具塑膠鏟管、吸食器、塑膠吸食器、磅秤、甲基安非
    他命（聲請書誤載為安非他命）4包、玻璃吸食器、甲基安
    非他命（聲請書誤載為安非他命）1包，係被告所有供施用
    毒品所用之物或違禁物，爰依刑法第40條第2項及毒品危害
    防制條例第18條第1項前段規定，聲請單獨宣告沒收銷燬等
    語。　　　　
二、按查獲之第一、二級毒品及專供製造或施用第一、二級毒品
    之器具，不問屬於犯罪行為人與否，均沒收銷燬之，毒品危
    害防制條例第18條第1項前段定有明文。另依毒品危害防制
    條例第18條第1項前段之規定，得諭知沒收銷燬者，以查獲
    之毒品及「專供」製造或施用毒品之器具為限，不及於通常
    可以供他項用途而將之作為施用毒品之器具，或將可供其他
    用途之物品拼湊組合，以供作為施用毒品之器具等非專供施
    用毒品之吸食器或刮杓等器具。再按供犯罪所用、犯罪預備
    之物或犯罪所生之物，屬於犯罪行為人者，得沒收之，刑法
    第38條第2項前段亦有明文。末按違禁物得單獨宣告沒收；
    刑法第38條第2項之物，因事實上或法律上原因未能追訴犯
    罪行為人之犯罪或判決有罪者，得單獨宣告沒收，刑法第40
    條第2項、第3項分有明文規定。
三、經查：
㈠、被告因施用第二級毒品案件，經法院裁定送觀察、勒戒後，
    因無繼續施用毒品傾向，於民國110年11月22日執行完畢釋
    放，而被告另分別於110年1月31日、110年2月9日、110年4
    月16日、110年10月11日施用第二級毒品之犯行，為上開觀
    察勒戒之效力所及，經臺灣高雄地方檢察署（下稱高雄地檢
    署）檢察官以110年度毒偵字第993、672、1358、1490、160
    4、3203號為不起訴處分確定，有該不起訴處分書在卷可佐
    。又本件扣案如附表編號一至五所示之物，經檢驗結果分別
    含第二級毒品甲基安非他命成分（詳如附表所示），足認確
    均係違禁物。另上述毒品包裝袋上均殘留微量毒品難以析離
    且無析離實益，應與毒品整體同視，一併依毒品危害防制條
    例第18條第1項前段規定宣告沒收銷燬。至送驗耗損部分毒
    品既已滅失，爰不另宣告沒收銷燬。
㈡、扣案如附表編號六至十所示之物，均為實用毒品臨時替代使
    用之物，有扣案物品照片在卷可證（見高雄市政府警察局岡
    山分局高市警岡分偵專字第10974474600號警卷第23頁、高
    雄市政府警察局仁武分局高市警仁分偵字第11073188700號
    警卷第46頁），客觀上非不得作為其他使用，無論就其性質
    上或使用上，非屬毒品危害防制條例第18條第1項所規定專
    供施用毒品之器具，且上開扣案物是否有附著毒品之成分，
    遍查卷內並無鑑定報告或初步檢驗報告單可資證明，揆諸前
    揭說明，本院尚無從依毒品危害防制條例第18條第1項前段
    規定，將該等扣案物品隨同所附著之毒品一併諭知沒收銷燬
    。聲請意旨此部分之聲請，顯有誤會。然上開扣案如附表編
    號六至十所示之物品，仍不失為被告所有供其施用第二級毒
    品犯行所用之物，此據被告於警詢時供承明確（詳如附表所
    示），是上開扣案如附表編號六至十所示之物品，核屬刑法
    第38條第2項前段所定得沒收之物，且被告因觀察、勒戒執
    行完畢釋放後，經檢察官依毒品危害防制條例第20條第2項
    之規定為不起訴處分確定在案，已如前述，堪認有刑法第40
    條第3項所定法律上未能追訴其犯罪之情形。準此，本院自
    得依刑法第40條第3項、第38條第2項前段之規定，將上開扣
    案之如附表編號六至十所示之物，均予宣告沒收之。是本件
    聲請於法有據，皆應予准許。　　
據上論斷，應依刑事訴訟法第455條之36第2項，裁定如主文。　
中　　華　　民　　國　　111 　年　　10　　月　　21　　日
　　　　　　　　　刑事第四庭    法　官　陳川傑
以上正本證明與原本無異。
如不服本裁定，應於收受送達後5 日內向本院提出抗告狀。
中　　華　　民　　國　　111 　年　　10　　月　　21　　日
　　　　　　　　　　　　　　　　書記官　郭素蓉
　　　　　　　　　　　　　　　　　　　　　
附表：
編號 扣案物名稱 數量 檢驗結果/鑑定書 備註  一 甲基安非他命 （含包裝袋）  1包 （毛重1.8公克） 高雄市政府警察局保安大隊雷霆中隊以台灣尖端生技股份有限公司毒物原物二合一測試劑初步檢驗結果，確呈第二級毒品甲基安非他命反應，有高雄市政府警察局保安大隊查獲涉嫌毒品危害防制條例案毒品初步檢驗報告單、初步檢驗照片各1份（見高雄市政府警察局保安警察大隊高市警保大偵專字第11070177400號警卷第17至18頁）。 110年安保字第177號扣押物品清單（高雄地檢署110年度毒偵字第672號卷第47頁）  二 甲基安非他命 （含包裝袋）  4包 （總毛重2.48公克） 高雄市政府警察局岡山分局以台灣尖端先進醫藥股份有限公司快速毒物原物二合一測試劑初步檢驗結果，確呈第二級毒品甲基安非他命反應，有高雄市政府警察局岡山分局查獲涉嫌毒品危害防制條例案毒品初步檢驗報告單、初步檢驗照片各1份（見高雄市政府警察局岡山分局高市警岡分偵專字第10974474600號警卷第29至31頁）。 110年安保字第338號扣押物品清單（高雄地檢署110年度毒偵字第993號卷第45頁）  三 甲基安非他命 （含包裝袋）  3包 （合計驗後淨重10.545公克） 高雄市立凱旋醫院110年4月1日高市凱醫驗字第67325號濫用藥物成品檢驗鑑定書（高雄地檢署110年度毒偵字第1604號卷第45頁） 110年安保字第462號扣押物品清單（高雄地檢署110年度毒偵字第1604號卷第39頁）  四 甲基安非他命 （含包裝袋）  3包 （合計驗後淨重1.123公克） 高雄市立凱旋醫院110年11月22日高市凱醫驗字第70349號濫用藥物成品檢驗鑑定書（高雄地檢署110年度毒偵字第3203號卷第109頁）   五 玻璃球吸食器 1個 （殘留甲基安非他命） 高雄市政府警察局保安大隊特勤中隊以台塑生醫快速檢驗試劑初步檢驗結果，確呈第二級毒品甲基安非他命反應，有高雄市政府警察局保安大隊查獲涉嫌毒品危害防制條例案毒品初步檢驗報告單、初步檢驗照片各1份（見高雄市政府警察局保安警察大隊高市警保大偵專字第11070329800號警卷第22至24頁） 110年檢管字第1112號扣押物品清單（高雄地檢署110年度毒偵字第1358號卷第53頁）  六 磅秤 2台 被告所有供其施用第二級毒品犯行所用之物，有高雄市政府警察局岡山分局搜索扣押筆錄暨扣押物品目錄表、扣押物照片各1份（見高雄市政府警察局岡山分局高市警岡分偵專字第10974474600號警卷第2、15至23頁、臺灣橋頭地方檢察署110年度毒偵字第64號卷第23頁） 110年檢管字第863號扣押物品清單（高雄地檢署110年度毒偵字第993號卷第47頁）  七 塑膠鏟管 1支    八 吸食器 1組    九 塑膠吸食器 1支   十 吸食器 1組 被告所有供其施用第二級毒品犯行所用之物，有高雄市政府警察局仁武分局扣押筆錄暨扣押物品目錄表、扣押物照片各1份（見高雄市政府警察局仁武分局高市警仁分偵字第11073188700號警卷第3至4、25至31、46頁） 110年檢管字第2599號扣押物品清單（高雄地檢署110年度毒偵字第3203號卷第49頁）